台灣高雄地方法院民事判決　九十三年度簡上字第四九號
　　上　訴　人　丙○○
　　被上訴　人　行政院國軍退除役官兵輔導委員會高雄縣榮民服務處
　　法定代理人　乙○○
　　訴訟代理人　甲○○
當事人間請求確認讓渡書真正事件，上訴人對於民國九十二年十二月八日本院鳳山簡
易庭九十二年度鳳簡字第七八五號第一審判決提起上訴，本院民國九十三年五月七日
言詞辯論終結，判決如下：
    主      文
原判決廢棄。
確認如附件所示任煤山所立之讓渡書為真正。
第一、二審訴訟費用由被上訴人負擔。
    事實及理由
一、上訴人主張：訴外人任煤山晚年多病時，均由上訴人照料，其為答謝上訴人乃於
    八十九年四月二十二日親自簽立如附件之讓渡書（下稱該讓渡書），同意死後將
    其高雄縣鳥松鄉○○路一四七巷三之五號未保存登記建物無償讓與上訴人。嗣其
    於八十九年十一月二十九日死亡，因在台無親屬，且屬單身榮民，乃由被上訴人
    擔任其遺產管理人。因被上訴人否認該讓渡書之真正，爰對之起訴求為確認如主
    文第二所示之判決。於上訴則聲明如主文所示。
二、被上訴人則以：該讓渡書經送調查局鑑定難以判別，故未予承認等語抗辯，並求
    駁回上訴。
三、查，任煤山死亡前曾在安祥腦中風復健安養中心接受照顧，而與該中心簽立安養
    契約書（見原審卷二二頁）在卷，已據該中心負責人鍾文里到本院指證確實，被
    上訴人亦不爭執。於是與該讓渡書上之簽名互為比對，以一般人肉眼觀察結果，
    認兩者除字跡同顯顫抖外，即筆順與形體亦極相似；加上該讓書上之見證人王恩
    信及吳順，亦到本院證實獲知任煤山生前確曾書立該無償讓渡書，並簽名於上作
    為見證人等語，本院衡其二人係任煤山之長年鄰居，理無偽飾證詞加惠上訴人之
    必要；再參考任煤山死亡後於被上訴人處二樓會議室舉行治喪會議時，與會之村
    長黃清長亦陳稱「任煤山生前曾表示並立有讓渡書將其違章建屋讓給丙○○（即
    上訴人）擁有」等語，有該會紀錄（見原審卷二三頁）在卷可憑，當足信該讓渡
    書確為真正無疑。至被上訴人所提調查局鑑定結果，只表示字跡書寫僵硬滯澀、
    顫抖不自然，無法辨識書寫習慣及特徵，致無法鑑定，並非否定系爭讓渡書任煤
    山簽名之真正，尚不得執為認定之唯一依據。從而，上訴人請求確認系爭讓渡書
    為真正，洵屬有據，應予准許。原審為上訴人敗訴之判決，容有違誤，上訴人指
    摘原判決不當，為有理由，自應由本院予以廢棄，並改判如主文第二、第三項所
    示。
四、結論：本件上訴為有理由，依民事訴訟法第四百三十六條之一第三項、第四百五
    十條、第七十八條規定，判決如主文。
中　　　華　　　民　　　國　　九十三　　年　　　五　　　月　　二十一　　日
                                                  民事鳳山庭
~B審判長法官
~B法　　　官
~B法　　　官
正本係照原本作成。
本判決不得上訴。
中　　　華　　　民　　　國　　九十三　　年　　　五　　　月　　二十一　　日
~B法院書記官　鍾錦祥
附註：
民事訴訟法第四百六十六條之一（第一項、第二項）：
對於第二審判決上訴，上訴人應委任律師為訴訟代理人。但上訴人或其法定代理人具有
律師資格者，不在此限。
上訴人之配偶、三親等內之血親、二親等內之姻親，或上訴人為法人、中央或地方機關
時，其所屬專任人
員具有律師資格並經法院認為適當者，亦得為第三審訴訟代理人。
